---
title: "Ejercicios Capítulo 5. Transformación de Datos"
output: html_document
---

```{r setup, include=FALSE}
knitr::opts_chunk$set(echo = TRUE, message=FALSE, warning=FALSE)
```

### Paquetes que se usan en el libro
```{r eval = FALSE}
#install.packages("tidyverse")
#install.packages("datos")
#install.packages(c("nycflights13", "gapminder", "Lahman", "nasaweather", "babynames", "fueleconomy"))
```

```{r message=FALSE, warning=FALSE, error=FALSE}
library(tidyverse)
library(datos)
```

### 5.2.4 Ejercicios

1. Encuentra todos los vuelos que:
    1) Tuvieron un retraso de llegada de dos o más horas
```{r}
filter(vuelos,atraso_llegada >= 2)
```
    
    2) Volaron a Houston (IAH oHOU)
```{r}
filter(vuelos,destino == "IAH" | destino ==  "HOU" )
filter(vuelos,destino %in% c("IAH","HOU"))
```
    
    3) Fueron operados por United, American o Delta
```{r}
filter(vuelos,aerolinea %in% c("UA","AA","DL")) 
```
    
    4) Partieron en invierno (julio, agosto y septiembre)
```{r}
filter(vuelos, mes >= 7 & mes <=9)
```

    5) Llegaron más de dos horas tarde, pero no salieron tarde
```{r}
filter(vuelos,atraso_llegada >= 120, atraso_salida == 0)
```
    
    6) Se retrasaron por lo menos una hora, pero repusieron más de 30 minutos en vuelo
```{r}
filter(vuelos,atraso_salida >= 60 & atraso_salida - atraso_llegada > 30)
```
    
    7) Partieron entre la medianoche y las 6 a.m. (incluyente)
Por el formato de la variable el filtro se realiza de la siguiente forma:

```{r}
filter(vuelos,horario_salida %in% c(1:600) | horario_salida == 2400 ) 
```


2. Otra función de dplyr que es útil para usar filtros es between(). ¿Qué hace? ¿Puedes usarla para simplificar el código necesario para responder a los desafíos anteriores?

Esta función es una forma simplicada de escribir la operación `x >= left & x <= right`  de la forma `between(x,left,right)` Los ejercicios 5) y  7) del literal anterior se pueden escribir de la forma:

```{r}
filter(vuelos,between(horario_salida,1,600) | horario_salida == 2400 ) 
filter(vuelos, between(mes,7,9))
```


3. ¿Cuántos vuelos tienen datos faltantes en horario_salida? ¿Qué otras variables tienen valores faltantes? ¿Qué representan estas filas?

```{r}
filter(vuelos,is.na(horario_salida))
```

El número vuelos que tienen NA's en `horario_salida` es 8.255. Estos posiblemente fueron cancelados, por lo que tambien tienen NA's las variables `atraso_salida` `horario_llegada`, `atraso_llegada`, `tiempo_vuelo` como se puede ver en:

```{r}
summary(vuelos)
```

Sin embargo, hay 1175 que salieron pero no registran `tiempo_vuelo` y tampoco `atraso_llegada`  

4. ¿Por qué NA ^ 0 no es faltante? ¿Por qué NA | TRUE no es faltante? ¿Por qué FALSE & NA no es faltante? ¿Puedes descubrir la regla general? (¡NA * 0 es un contraejemplo complicado!)


```{r}
x <- c(NA) 

is.na(x)
```

La función `is.na()` determina si un falta valor y devuelve un valor lógico `TRUE` en los casos en que es NA. 

```{r}
x^0
```

Dado que el NA podría tomar cualquier valor, es práctico pensar que cualquier número (aunque sea muy grande) a la potencia cero es igual a 1.

```{r}
x | TRUE
```

Es igual a TRUE pues el NA se entiende como un valor lógico (`TRUE` or `FALSE`) y por lógica proposicional `TRUE` | `TRUE`  y  `FALSE` | `TRUE` es siempre igual a `TRUE`.

```{r}
x & FALSE
```
Es igual a `TRUE` pues el NA se entiende como un valor lógico (`TRUE` or `FALSE`) y por lógica proposicional `TRUE`&`FALSE` y `FALSE`&`FALSE` es siempre `FALSE`.


La regla general parece ser que `R` interpreta un NA como un valor lógico `TRUE` o como un número cualquiera.

El contraejemplo a la regla general:

```{r}
x * 0
```
En este contraejemplo puede ser útil pensar que el `NA` puede tomar cualquier valor, incluso podría ser un número muy grande; el cual al multiplicarse por cero nos da una indeterminación que `R` define como `NaN` (Not a Number). Por otro lado, si el `NA` fuese un valor pequeño, entonces `NA*0` sería igual a cero. Luego, es mejor pensar en `x*0` como un `NA` porque no sabemos en cual de los dos casos anteriores estamos.
 
```{r}
Inf*0
```


### 5.3.1 Ejercicios
1. ¿Cómo podrías usar arrange() para ordenar todos los valores faltantes al comienzo? (Sugerencia: usa is.na()).

```{r}
arrange(vuelos,desc(is.na(tiempo_vuelo)))
```

Se usa la variable `tiempo_vuelo` porque es la que contiene mayor número de NA´s. 

2. Ordena vuelos para encontrar los vuelos más retrasados. Encuentra los vuelos que salieron más temprano.

Los vuelos que tuvieron mayores retrasos:

```{r}
arrange(vuelos,desc(atraso_salida))
```


Los vuelos que salieron más temprano:
```{r}
arrange(vuelos,atraso_salida)
```

3. Ordena vuelos para encontrar los vuelos más rápidos (que viajaron a mayor velocidad).

Si se considera que la velocidad es igual a `distancia`/`tiempo_vuelo` (distancia recorrida por minuto).

Los datos ordenados de forma descendente para tener los más rápidos primero.

```{r}
arrange(vuelos,desc(distancia/tiempo_vuelo))
```


4. ¿Cuáles vuelos viajaron más lejos? ¿Cuál viajó más cerca?

Vuelos que viajaron más lejos (considerando la distancia en millas entre aeropuertos):
```{r}
arrange(vuelos,desc(distancia))
```

Vuelos que viajaron más cerca (considerando la distancia en millas entre aeropuertos):
```{r}
arrange(vuelos,distancia)
```

### 5.4.1 Ejercicios

1. Haz una lluvia de ideas sobre tantas maneras como sea posible para seleccionar horario_salida,atraso_salida,horario_llegada, y atraso_llegada de vuelos.

```{r}
select(vuelos,horario_salida,atraso_salida,horario_llegada,atraso_llegada)

select(vuelos,starts_with("horario"),starts_with("atraso"))

select(vuelos,ends_with("llegada"),ends_with("salida"))

select(vuelos,contains("horario"),contains("atraso"))

```


2. ¿Qué sucede si incluyes el nombre de una variable varias veces en una llamada a select()?

Solo se incluye una vez:

```{r}
select(vuelos,horario_llegada,horario_llegada,horario_llegada,)
```


3. ¿Qué hace la función one_of()? ¡¿Por qué podría ser útil en conjunto con este vector?

`vars <- c ("anio", "mes", "dia", "atraso_salida", "atraso_llegada")`

La función `one_of()` selecciona todas las variables que están en el vector `vars`.

```{r}
vars <- c ("anio", "mes", "dia", "atraso_salida", "atraso_llegada")
select(vuelos,one_of(vars))
```

Sin embargo, es posible también hacerlo de la siguiente forma (Siempre y cuando no exista una variable que se llame `vars` en el set de datos):

```{r}
select(vuelos,vars)
```

4. ¿Te sorprende el resultado de ejecutar el siguiente código? ¿Cómo tratan por defecto las funciones auxiliares de select() a las palabras en mayúsculas o en minúsculas? ¿Cómo puedes cambiar ese comportamiento predeterminado?

`select(vuelos, contains("SALIDA"))`

Las funciones auxiliares que se usan dentro de la función `select` por default no diferencian mayúsculas y minúsculas:
```{r}
select(vuelos, contains("SALIDA"))
```

Se puede cambiar esta configuración con `ignore.case = FALSE`:

```{r}
select(vuelos, contains("SALIDA",ignore.case = FALSE))
```

### 5.5.2 Ejercicios

1. Las variables horario_salida y salida_programada tienen un formato conveniente para leer, pero es difícil realizar cualquier cálculo con ellas porque no son realmente números continuos. Transfórmalas hacia un formato más conveniente como número de minutos desde la medianoche.

2. Compara tiempo_vuelo con horario_llegada - horario_salida. ¿Qué esperas ver? ¿Qué ves? ¿Qué necesitas hacer para arreglarlo?

3. Compara horario_salida, salida_programada, y atraso_salida. ¿Cómo esperarías que esos tres números estén relacionados?

4. Encuentra los 10 vuelos más retrasados utilizando una función de ordenamiento. ¿Cómo quieres manejar los empates? Lee atentamente la documentación de min_rank().

5. ¿Qué devuelve 1:3 + 1:10? ¿Por qué?

6. ¿Qué funciones trigonométricas proporciona R?

### 5.6.7 Ejercicios

1. Haz una lluvia de ideas de al menos 5 formas diferentes de evaluar las características de un retraso típico de un grupo de vuelos. Considera los siguientes escenarios:

    * Un vuelo llega 15 minutos antes 50% del tiempo, y 15 minutos tarde 50% del tiempo.
    
    * Un vuelo llega siempre 10 minutos tarde.
    
    * Un vuelo llega 30 minutos antes 50% del tiempo, y 30 minutos tarde 50% del tiempo.
    
    * Un vuelo llega a tiempo en el 99% de los casos. 1% de las veces llega 2 horas tarde.


¿Qué es más importante: retraso de la llegada o demora de salida?

2. Sugiere un nuevo enfoque que te dé el mismo output que no_cancelados %>% count(destino) y no_cancelado %>% count(codigo_cola, wt = distancia) (sin usar count()).

3. Nuestra definición de vuelos cancelados (is.na(atraso_salida) | is.na (atraso_llegada)) es un poco subóptima. ¿Por qué? ¿Cuál es la columna más importante?

4. Mira la cantidad de vuelos cancelados por día. ¿Hay un patrón? ¿La proporción de vuelos cancelados está relacionada con el retraso promedio?

5. ¿Qué compañía tiene los peores retrasos? Desafío: ¿puedes desenredar el efecto de malos aeropuertos vs. el efecto de malas aerolíneas? ¿Por qué o por qué no? (Sugerencia: piensa en vuelos %>% group_by(aerolinea, destino) %>% summarise(n()))

6. ¿Qué hace el argumento sort a count(). ¿Cuándo podrías usarlo?


### 5.7.1 Ejercicios

1. Remítete a las listas de funciones útiles de mutación y filtrado. Describe cómo cambia cada operación cuando las combinas con la agrupación.

2. ¿Qué avión (codigo_cola) tiene el peor registro de tiempo?

3. ¿A qué hora del día deberías volar si quieres evitar lo más posible los retrasos?

4. Para cada destino, calcula los minutos totales de demora. Para cada vuelo, calcula la proporción de la demora total para su destino.

5. Los retrasos suelen estar temporalmente correlacionados: incluso una vez que el problema que causó el retraso inicial se ha resuelto, los vuelos posteriores se retrasan para permitir que salgan los vuelos anteriores. Usando lag(), explora cómo el retraso de un vuelo está relacionado con el retraso del vuelo inmediatamente anterior.

6. Mira cada destino. ¿Puedes encontrar vuelos sospechosamente rápidos? (es decir, vuelos que representan un posible error de entrada de datos). Calcula el tiempo en el aire de un vuelo relativo al vuelo más corto a ese destino. ¿Cuáles vuelos se retrasaron más en el aire?

7. Encuentra todos los destinos que son volados por al menos dos operadores. Usa esta información para clasificar a las aerolíneas.

8. Para cada avión, cuenta el número de vuelos antes del primer retraso de más de 1 hora.
